臺中高等行政法院判決
111年度交上字第48號
上  訴  人  李崢惠                                     

被 上訴 人  臺中市交通事件裁決處

代  表  人  黃士哲              
上列當事人間因交通裁決事件，上訴人對於中華民國111年4月13
日臺灣臺中地方法院110年度交字第393號行政訴訟判決，提起上
訴，本院判決如下：
　　主  文
一、上訴駁回。
二、上訴審訴訟費用新臺幣750元由上訴人負擔。
    事實及理由
一、緣上訴人李崢惠持普通輕型機車駕駛執照，於民國110年8月
    9日8時20分許，駕駛號牌MWU-6786號普通重型機車(下稱系
    爭機車），行經臺北市○○區○○○路0段與和平西路1段口，因
    「領有輕型機車駕駛執照駕駛普通重型機車」之違規行為，
    遭臺北市政府警察局中正第二分局（下稱舉發機關）員警以
    北市警交大字第A00J3Q235號舉發違反道路交通管理事件通
    知單（下稱違規通知單）攔停舉發。嗣經上訴人到案聽候裁
    決，被上訴人臺中市交通事件裁決處依道路交通管理處罰條
    例（下稱道交條例）第22條第1項第6款、違反道路交通管理
    事件統一裁罰基準表（下稱裁罰基準表）之規定，於110年8
    月11日以中市裁字第68-A00J3Q235號裁決書（下稱原處分）
    ，裁處上訴人罰鍰新臺幣（下同）1,800元。上訴人不服，
    提起行政訴訟，經臺灣臺中地方法院（下稱原審法院）110
    年度交字第393號行政訴訟判決（下稱原審判決）駁回。上
    訴人猶未甘服，遂提起本件上訴。
二、上訴人起訴之主張及聲明、原審判決關於證據取捨、認定事
    實及適用法規之論據，均詳如原審判決所載。
三、上訴意旨略以：
　㈠舉發機關員警在前揭時、地執行勤務時，在上訴人未有危害
    行為或違規跡證之情形，無端以上訴人未確實遮罩口鼻，引
    導上訴人停靠路邊實施稽査，除未實施侵害最小手段之勸導
    ，甚而於過程中使用警用小電腦查驗上訴人之身分資料，並
    以其僅領有輕型機車駕駛執照，卻駕駛普通重型機車為由，
    予以製單舉發，顯有不當聯結禁止之違反，且不符臨檢盤查
    之正當行政程序：
　　依司法院解釋第535號意旨，警察臨檢盤查涉及人民行動自
    由、財產權及隱私權等基本權利，而警察執行勤務須符合預
    防犯罪發生，保障民眾生活公共安全之公益目的，並嚴守正
    當法律程序。本件上訴人僅因胃痛無法呼吸順暢，且眼鏡因
    口罩遮住口鼻起霧恐將產生行車風險，因此拿下口罩露出口
    鼻，舉發機關員警在上訴人無行為已構成或即將發生危害之
    情形，逕行攔停，顯已牴觸上開司法院解釋意旨。在上訴人
    未有危害行為或違規跡證之情形，無端以上訴人未確實以口
    罩遮住口鼻，便引導上訴人靠路邊實施稽查，不僅未實施侵
    害最小手段之勸導，且本件既係以上訴人未確實遮罩完全，
    自應就此部分予以勸導，然員警卻以警用小電腦查驗駕駛執
    照後，予以舉發交通違規行為，亦有不當聯結禁止原則之違
    反。
　㈡上訴人主張其領有小型車駕駛執照，在法條文義上「汽車駕
    駛人取得高一級車類之駕駛資格者，應換發駕駛執照，並准
    其駕駛較低級車類之車輛」有誤認持有自小客車執照者得騎
    乘重型機車之情況，故上訴人對於處罰效果之認知產生違法
    性錯誤，然原審判決漏未斟酌於此，顯有認定事實、適用法
    律之違誤：
　 1.依最高行政法院107年度判字第64號、106年度判字第584號
     行政判決意旨，我國行政訴訟係採取職權調查原則，事實
     審法院原則上應依職權查明為裁判基礎之事實關係，據以
     認定事實並進而為法律之涵攝，以審查行政處分之合法性
     及確保向行政法院尋求權利保護者能得到有效之權利保護
     。法院負有審酌與待證事實有關之訴訟資料之義務，如未
     審酌亦未說明理由，即有不適用行政訴訟法第125條第1項
     、第133條之應依職權調查規定，及判決不備理由之違背法
     令。
　 2.又所謂違法性錯誤，乃行為人行為時不知法規範對該行為
     有處罰規定，誤以為有正當化的事由存在，而有意識地造
     成實際情境，於此情形，雖不得因此免除行政處罰責任，
     但如果因有具體特殊情況存在，導致其無法得知法規範之
     存在，其可非難程度較低，故得按其情節減輕或免除其處
     罰。按道路交通安全規則（下稱道交規則）第61條第1項規
     定「汽車駕駛人取得高一級車類之駕駛資格者，應換發駕
     駛執照，並准其駕駛較低級車類之車輛」之文義導致上訴
     人有所誤認產生違法性錯誤，依行政罰法第18條規定，應
     得依此予以減輕或免除處罰，原審法院漏未斟酌，原審判
     決顯有未適用法規之不當。
　㈢上訴人縱有舉發機關所指未戴口罩之違規行為，然警員之舉
    發不合法定程序，原處分亦非適法，且牴觸行政程序法第7
    條之比例原則而構成裁量濫用之違法，原審判決顯有行政訴
    訟法第243條第2項第6款「判決不備理由或理由矛盾」之違
    誤：
　 1.依臺北高等行政法院106年度訴字第312號判決意旨，行政
     機關行使裁量權限，如逾越法定之裁量範圍及不符合法規
     授權之目的，則分屬逾越權限及濫用權力之情事。行政機
     關行使裁量權，如違反誠信原則、平等原則、比例原則及
     信賴保護等一般法律原則，係屬裁量濫用權力，構成裁量
     瑕疵，並應受司法審査。又司法權對行政裁量之審査，原
     則上應考量「審查方法」及「審查基準」比較具體的理解
     ，其一「未考慮應考慮的事項」、「考慮了不應考慮的事
     項」而作成行政裁量；其二行政裁量逾越「作為具有合理
     性判斷所該容許之界線」，此兩種情形均屬行政裁量之濫
     用，而構成違法。
　 2.本件舉發機關之員警在上訴人表明沒有違規後，卻無故攔
     檢，並對上訴人製開違規通知單，有牴觸法律授權之目的
     ，參雜與事件或目的無關之考慮、違反一般法律原則或基
     本權利規定等權力濫用之違法行為，係屬裁量濫用權力，
     構成裁量瑕疵，而應受司法審查。且本件員警舉發程序於
     法自有未合，且上訴人有違法性錯誤，已如前述，原審法
     院率認原處分認事用法並無違誤，顯有行政訴訟法第243條
     第2項第6款「判決不備理由或理由矛盾」之違誤。
　㈣聲明：
　 1.原審判決廢棄。
　 2.原處分撤銷。
四、本院的判斷：
  ㈠按道交條例第22條第1項第6款規定：「汽車駕駛人，有下列
    情形之一者，處新臺幣一千八百元以上三千六百元以下罰鍰
    ，並禁止其駕駛：……六、領有輕型機車駕駛執照，駕駛重型
    機車。」裁罰基準表規定：違反事件「領有輕型機車駕駛執
    照，駕駛重型機車」法條依據「第二十二條第一項第六款」
    ，違規車種類別或違規情節「普通重型」，統一裁罰基準、
    期限內繳納或到案聽候裁決者「一八００」。
　㈡查原審判決依據卷附舉發機關110年9月14日北市警中正二分
    交字第1103022479號函、上訴人之陳述、上訴人駕駛人基本
    資料，並勘驗舉發機關所提供之採證光碟，作成勘驗筆錄，
    認上訴人領有輕型機車駕駛執照，卻於上揭時、地駕駛普通
    重型機車，而有「領有輕型機車駕駛執照駕駛普通重型機車
    」之違規行為。經核，原審判決業已就上訴人如何有道交條
    例第22條第1項第6款之違規事實，論述其事實認定之依據 
    及得心證之理由，並指駁上訴人之主張何以不足採之理由，
    核與卷證資料相符，且無悖於證據法則、經驗法則及論理法
    則，其認事用法並無違誤。
　㈢上訴意旨固謂舉發機關員警以上訴人未確實遮罩口鼻為由，
    引導停靠路邊實施稽査，並製單舉發，除未實施侵害最小手
    段之勸導，亦有不當聯結禁止之違反，及不符正當行政程序
    乙節：
　 1.按警察職權行使法第8條第1項規定：「警察對於已發生危
     害或依客觀合理判斷易生危害之交通工具，得予以攔停並
     採行下列措施：一、要求駕駛人或乘客出示相關證件或查
     證其身分。二、檢查引擎、車身號碼或其他足資識別之特
     徵。三、要求駕駛人接受酒精濃度測試之檢定。」至於所
     謂「客觀合理判斷易生危害之交通工具」則應依具體個案
     綜合一切情事，本諸經驗法則及社會通念加以認定，車輛
     有蛇行、忽快忽慢、驟踩煞車等駕車不穩情事，或有明顯
     違反道交規則而危險駕駛之事實，雖可作為是否屬易生危
     害交通工具之合理判斷依據，惟其認定並不以此為限，凡
     依據相當之事實或情況，本諸經驗法則及社會通念，足認
     駕駛人之駕駛行為有易生危害之之可能性者，即符合警察
     職權行使法第8條所定「客觀合理判斷易生危害之交通工具
     」之要件，員警自得予以攔停。
　 2.查上訴人遭攔查時，適逢疫情警戒標準第2級期間，依據中
     央流行疫情指揮中心公告應採行之防疫措施，外出除飲食
     外，應全程配戴口罩，本件經原審勘驗結果，上訴人雖有
     戴口罩，但露出鼻孔（見原審卷第127頁），衡情，上訴人
     極易傳染他人或遭他人傳染，且亦有精神狀態不佳而駕車
     之可能，尚符合上揭所述「客觀合理判斷易生危害之交通
     工具」之要件，是舉發機關110年9月14日北市警中正二分
     交字第1103022479號函所稱：「因見駕駛人口罩未確實遮
     罩口鼻，故引導駕駛人停靠路旁實施稽查」等語，並非無
     據。
　 3.本件員警攔停既符合法定程序，則上訴人主張未以最小手
     段勸導，亦有不當聯結禁止之違反，及不符正當行政程序
     等語，即非可採。　
  ㈣上訴意旨又謂上訴人對道交規則第61條第1項規定之認知有違
    法性錯誤乙節：
　  查上訴人領有輕型機車駕駛執照乙節，有上訴人駕駛人基本
    資料1份在卷可考（見原審卷第121頁），則上訴人應已通過
    筆試測驗，對道交規則不能謂不熟悉，是難認上訴人有何不
    知「領有輕型機車駕駛執照駕駛普通重型機車」為違法之可
    能。是上訴人主張其對道交規則第61條第1項規定之認知有
    違法性錯誤等語，不能採取。
　㈤上訴意旨復謂原處分有牴觸行政程序法第7條之比例原則而構
    成裁量濫用之違法乙節：
　　本件原處分係以上訴人有「領有輕型機車駕駛執照駕駛普通
    重型機車」之違規行為，依道交條例第22條第1項第6款及裁
    罰基準表之規定予以裁罰，已如上述，自未將無關連之因素
    納入考量，且裁罰基準表實已依據違規情形不同特性，區別
    違規車種類別或違規情節，及違規人是否到案聽候裁決或期
    限內繳納，列出不同之裁罰基準，顯已審酌行政罰法第18條
    第1項所規定之因素，被上訴人依此裁罰基準表裁罰上訴人
    ，自與比例原則無違。上訴人主張原處分違反比例原則，且
    有裁量濫用之違法等語，自非可採。
　㈥綜上所述，被上訴人依道交條例第22條第1項第6款及裁罰基
    準表等規定，以原處分對上訴人裁處罰鍰1,800元，於法並
    無違誤。原審判決駁回上訴人在原審法院之訴，業已說明其
    認定事實之依據及得心證之理由，並無判決違背法令或判決
    不備理由或理由矛盾之情形。上訴人上訴意旨，求予廢棄，
    為無理由，應予駁回。
五、末按交通裁決事件之上訴，行政法院為訴訟費用之裁判時，
    應確定其費用額，此觀行政訴訟法第237條之9第2項準用第2
    37條之8第1項規定即明。本件上訴人對於交通裁決事件之上
    訴，既經駁回，則上訴審訴訟費用750元（上訴審裁判費）
    自應由上訴人負擔，爰併予確定如主文第2項所示。
六、結論：本件上訴為無理由，應予駁回。
中　　華　　民　　國　　111 年　　7　 月　    29      日
                  臺中高等行政法院第三庭
                        審判長法  官　陳  文  燦
                              法  官　楊  嵎  琇
                              法  官　張  鶴  齡　
　　　　　　　　　　　　　　　                        　
以上正本證明與原本無異。
本判決不得上訴。
中　　華　　民　　國　　111  年　 7 　月　    29      日
           　　　　　　　  　 書記官　黃  靜  華